臺灣高等法院刑事判決　　　　　　 95年度上更(一)字第751號
上　訴　人　臺灣臺北地方法院檢察署檢察官
被　　　告　乙○○
　　　　　　　　　　（現於台灣台北監獄執行中）
上列上訴人因被告違反毒品危害防制條例案件，不服臺灣臺北地
方法院94年訴字第771號，中華民國94年11月18日第一審判決（
起訴案號：臺灣臺北地方法院檢察署94年度毒偵字第77號、第87
號、第304號、第516號、第1031號、第1204號，並經同署移送併
辦：94年毒偵字第1665號、第2409號，95年毒偵字第289號），
提起上訴，經判決後，由最高法院第一次發回更審，本院判決如
下：
    主  文
原判決關於轉讓第一級毒品罪部分撤銷。
乙○○連續轉讓第一級毒品，累犯，處有期徒刑壹年肆月。第一
級毒品海洛因壹包（淨重0.01公克），沒收銷燬之，第一級毒品
海洛因包裝袋0.68公克，沒收。
    事  實
一、乙○○前於民國（下同）82年間因違反肅清煙毒條例案件，
    經台北地方法院判處有期徒刑4年2月確定；又於83年間因違
    反肅清煙毒條例案件，經本院判處有期徒刑3年6月確定；於
    83年間因竊盜案件，經最高法院以85年度臺非字第210號判
    處有期徒刑1年6月確定；上開三罪，經本院裁定應執行有期
    徒刑4年10月確定，於92年12月13日執行完畢。乙○○猶不
    知悔改，明知海洛因係管制之第一級毒品，不得持有、轉讓
    ，竟基於轉讓第一級毒品海洛因之概括犯意，於93年10月22
    日下午6時許，在其位於台北市○○區○○路1段230號4樓住
    處，無償提供少許數量不詳之第一級毒品海洛因供友人甲○
    ○施用（甲○○施用第一級毒品部分已經法院判決確定）。
    復於93年10月23日上午7時許，在其上址住處，甲○○又來
    電告知無毒品海洛因施用，乙○○遂在電話中同意願無償提
    供毒品海洛因供甲○○施用；甲○○即於同日上午7時多到
    達乙○○上址住處，乙○○並取出所有之第一級毒品海洛因
    1小包（淨重0.01公克、包裝袋重0.68公克），正欲與甲○
    ○共同施用毒品時，適於同日上午8時許，為警所查獲，並
    扣得乙○○所有之上開第一級毒品海洛因1小包。
二、案經臺北市政府警察局中正第二分局報請臺灣臺北地方法院
    檢察署檢察官偵查起訴。
　　理　由
甲、程序部分：
一、證人甲○○於警詢、偵查中所為陳述：
  　證人甲○○於93年10月23日之警詢筆錄，若符合刑事訴訟法
    第159條之2所規定傳聞證據具有證據能力之例外情形，自得
    作為證據，非謂證人甲○○之警詢筆錄為審判外之陳述，即
    無證據能力。經查：關於被告是否於上開時地有二次轉讓第
    一級毒品海洛因予證人甲○○施用，其中第二次尚未轉讓時
    即遭查獲之事實，證人甲○○於上開警詢中所證雖與其於原
    審94年9月20日審理時所證不符，證人甲○○於原審94年9月
    20日審理時並證稱警詢筆錄之記載均不實在云云。惟查：證
    人甲○○上開警詢錄音光碟經原審當庭勘驗並製作逐字勘驗
    筆錄結果，卷附警詢筆錄之記載與證人甲○○是日警詢時所
    述均相符合，有原審94年10月18日審判筆錄可稽（見原審卷
    第69頁背面-71頁正面）；復參酌證人甲○○於同日經移送
    地檢署，於檢察官訊問再陳稱；「警局所言都實在」等語（
    見94年度毒偵字第77號偵卷第56頁），原審亦當庭勘驗證人
    甲○○上開偵查庭錄音光碟，證人甲○○確實向檢察陳稱警
    局所言都實在（見原審卷第71頁正面。證人甲○○該部分偵
    查中所述，雖非以證人身分為之，不得直接採為被告論罪依
    據，惟非不得供本院參酌以為證人甲○○所為證言真實性之
    參考）；及證人甲○○於本院前審時亦證稱：查獲當日還沒
    打藥，就被查到，警察局所言均屬實在等語（見本院上訴審
    卷第76頁）。故認證人甲○○先前所為之上開警詢中陳述具
    有較可信之特別情況，且為證明犯罪事實存否所必要，依第
    159條之2規定，證人甲○○於93年10月23日警詢中陳述，得
    為證據；且證人甲○○於原審及本院前審審理時復均到庭作
    證，已予被告詰問證人之權利，則本院經調查證據後取捨酌
    採，自得採證人甲○○上開警詢中陳述為被告論罪依據。至
    證人甲○○於93年10月23日偵查中所為陳述，因非以證人身
    分為之，且未經具結，故無證據能力，不採為對被告論罪依
    據，附此敘明。
二、被告於警詢、偵查中供述：
    被告於93年10月23日被查獲當日移送檢察官偵查訊問時之陳
    述，雖被告於原審及本院審理時曾辯稱：查獲當日藥癮發作
    ，意識不清，聽不清楚檢察官問什麼，也不知道自己在說什
    麼云云。然被告於93年10月23日之偵查訊問光碟經原審勘驗
    並製作逐字勘驗筆錄結果，是日偵查筆錄之記載與被告當日
    所述均相符合，有原審94年10月18日審判筆錄可稽（見原審
    卷第67頁背面-69頁背面）；自勘驗筆錄可知，被告於該日
    偵查過程有問有答，且自其回答內容觀之，顯無意識不清情
    形，被告辯解自不足採，上開偵查筆錄自得為本案證據。至
    被告於93年10月23日之警訊筆錄，經本院檢視其內容，與本
    案並無直接關連，無引用之必要，故不採為證據。另被告於
    94年1月28日於偵查中向檢察事務官所為之陳述，經原審當
    庭勘驗結果，該次庭訊之錄影光碟僅有畫面，並無聲音（見
    原審卷第67頁背面94年10月18日審判筆錄），與刑事訴訟法
    第100條之1第1項：「訊問被告，應全程連續錄音」之規定
    不符，故亦不採為證據。
乙、實體部分：
一、訊據被告乙○○，固坦承於93年10月23日上午8時許在上址
    住處，與甲○○共同為警查獲，及扣案之毒品海洛因1小包
    為其所有之事實不諱，惟矢口否認有轉讓第一級毒品犯行，
    辯稱：甲○○有時會至其住處一起施用毒品，二人是合資由
    伊去向他人購買毒品一起施用，伊不可能免費提供毒品予甲
    ○○，當日早上，是甲○○自己來找伊要用毒品，但伊只剩
    一點點，伊對甲○○說要用就要給錢，還沒用就被警察查到
    了云云。
二、經查：
　(一)上開事實，業據被告於93年10月23日偵查中坦承不諱，核與
  　證人甲○○於同日警詢中所證相符。被告於93年10月23日偵
    查中供稱：「（警察到你家時，你們正在做什麼？）我跟甲
    ○○正準備要施打海洛因」、「甲○○偶而到我這邊施用海
    洛因」、「（甲○○施用的毒品都是你給他的？）都是他向
    我要的，我沒有收費」、「我最近一次施用海洛因是昨天晚
    上六點，甲○○是六點到八點之間」等語（見93年度核退字
    第6614號偵卷第5、6頁）。證人甲○○於93年10月23日警詢
    中證稱：我最近一次注射海洛因是93年10月22日下午6時在
    被告家中房間內，93年10月23日警察來時，我在被告家中，
    正準備和被告注射海洛因毒品，都是我打電話給被告問他那
    邊有沒有毒品海洛因，如果有，就一起注射毒品等語（見94
    年度毒偵字第77號偵卷第53、54頁）。而扣案疑似毒品之白
    粉1小包經送法務部調查局鑑定結果，含有海洛因成分，淨
    重0.01公克、包裝袋重0.68公克，亦有該局鑑定通知書一份
    在卷可憑（同上偵卷第94頁）。足認被告自白確與事實相符
    ，可堪採信。
　(二)雖被告於原審、本院前審及本院審理時均辯稱：與證人甲○
  　○是合資購買毒品云云，及證人甲○○於原審時亦到庭證稱
    ：93年10月23日只是打電話找被告聊天，毒品是向朋友住三
    重的小龍買的，警詢、偵查中都沒有說有向被告要毒品云云
    （見原審卷第46頁背面94年9月20日審判筆錄）。惟查：證
    人甲○○於93年10月23日警詢時確實供稱：93年10月22日下
    午6時有在被告家中施用毒品海洛因，93年10月23日早上8時
    ，正與被告要施用毒品海洛因，未及施用即為警查獲，其沒
    毒品時就打電話向被告要毒品等語，已如上述，且經原審當
    庭勘驗證人甲○○之警詢筆錄，確認無訛，有原審94年10月
    18日審判筆錄可按，證人甲○○於原審作證時猶否認其警詢
    時有為上開陳述，即不實在。再證人甲○○於本院前審時復
    到庭作證稱：當獲當日還未打藥，警詢所言都實在等語（見
    本院上訴審卷第76頁正面95年5月11日審判筆錄）；且證人
    甲○○於警詢時所述亦與被告在偵查中自白相符，益證證人
    甲○○警詢時所述為真實。至證人甲○○於本院前審時復證
    稱：與被告一人出1000元合買毒品海洛因，由被告去拿，查
    獲當天要去他家拿藥云云（見本院上訴審卷同一審判筆錄）
    ，非惟與其先前所述均不相符，亦與本案上開卷證不符，顯
    係迴護被告之詞，不足採信，自亦不足為被告有利之認定。
    又依原審94年10月18日庭訊時勘驗證人甲○○之警詢筆錄，
    證人甲○○於警詢中尚證稱：去「阿不拉」那裡打毒品，都
    不用付錢（見原審卷第70頁背面），被告當庭亦承稱：因為
    姓「游」，管區警員都叫伊「阿不拉」等語（見原審卷第72
    頁背面），衡情被告與證人甲○○乃同時為警查獲，二人又
    極熟識，證人甲○○於製作警詢筆錄時自不可能將被告誤認
    ，且「阿不拉」確為「游」之日本語發音，足認證人甲○○
    所指證之「阿不拉」確為被告無誤；被告於本院審理時再否
    認稱：沒有人叫伊「阿不拉」，大家都叫伊「阿西」，證人
    甲○○不是指伊云云，顯係卸責之詞，不足採信。
  (三)綜上所述，被告辯解均不足採，其有上開二次轉讓第一級毒
    品海洛因犯行，已堪認定，應依法論科。
三、論罪理由
    核被告所為，就93年10月22日犯行係犯毒品危害防制條例第
    8條第1項之轉讓第一級毒品罪既遂罪；而被告於93 年10月
    23日被查獲當日，已與證人甲○○達成轉讓第一級毒品之合
    意，且證人甲○○已至被告家中，被告亦已備妥毒品，正欲
    轉讓提供第一級毒品海洛因與證人甲○○施用，惟二人尚未
    及施用即為警查獲，已如前述，是被告本次犯罪尚未完成，
    所為應係犯毒品危害防制條例第8條第1項之轉讓第一級毒品
    未遂罪，公訴人以該次所為已達既遂階段，應論以同條第1
    項之轉讓第一級毒品罪既遂罪，即有誤會。又被告轉讓第一
    級毒品海洛因前之持有行為，應為轉讓之高度行為吸收，不
    另論罪。又被告行為後，刑法第56條連續犯之規定，業於94
    年2月2日修正公布刪除，並於95年7月1日施行，則被告之犯
    行，因行為後新法業已刪除連續犯之規定，此刪除雖非犯罪
    構成要件之變更，但顯已影響行為人刑罰之法律效果，自屬
    法律有變更，依新法第2條第1項規定，比較新、舊法結果，
    仍應適用較有利於被告之行為時法律即舊法論以連續犯（最
    高法院95年第8次刑事庭會議決議參照），是被告先後所為
    轉讓第一級毒品既遂、轉讓第一級毒品未遂犯行，時間緊接
    ，所犯均係構成要件相同之罪名，顯係基於概括犯意反覆為
    之，為連續犯，應依修正前刑法第56條之規定，論以轉讓第
    一級毒品罪既遂罪一罪，並加重其刑。又被告曾有事實欄所
    載刑之科刑及執行完畢情形，有本院被告全國前案紀錄表在
    卷可稽，其受有期徒刑之執行完畢5年以內再犯本件有期徒
    刑以上之罪，為累犯，應依修正前刑法第47條規定加重其刑
    ，並遞加之（不論依修正前之刑法第47條，或修正後之刑法
    第47條第1項之規定，被告乙○○於本案之犯罪均構成累犯
    ，對被告而言並無有利或不利之情形，故不生新舊法比較之
    問題，仍應適用行為時即修正前之刑法第47條關於累犯之規
    定）。又被告於93年10月22日所為轉讓第一級毒品既遂罪部
    分，雖未據檢察官起訴，惟因本院認與已起訴論罪部分有連
    續犯之裁判上一罪關係，為起訴效力所及，自得一併審究。
四、撤銷改判及科刑理由：
　　原判決未就全案事證詳為審酌，遽為被告被訴轉讓第一級毒
    品罪部分無罪之判決，自有未合，檢察官提起上訴執以指摘
    原判決不當，為有理由，應由本院將原判決關於轉讓第一級
    毒品罪部分撤銷，另為適法之諭知。爰審酌被告品行、轉讓
    毒品危害他人、轉讓之數量非鉅、次數非多，情節尚非重大
    ，惟於法院審理時猶一再否認犯行，未見悔意，態度非佳等
    一切情狀，量處如主文第二項所示之刑。扣案之海洛因1小
    包（驗餘淨重0.01公克），為查獲之第一級毒品，不論屬犯
    人所有與否，依毒品危害防制條例第18條第1項前段規定宣
    告沒收銷燬之；另扣案毒品包裝袋重0.68公克，係被告所有
    供犯本罪所用之物，爰依毒品危害防制條例第19條第1項規
    定宣告沒收。至扣案之在被告住處同時另查得之注射針筒2
    支，依被告供稱係其所有且供注射毒品所用之物，且已經本
    院於被告所犯施用第一級毒品罪判決中宣告沒收，有卷附本
    院94年度4283號刑事判決一份可稽，與本案尚無直接關連，
    故不併宣告沒收，附此敘明。
據上論斷，應依刑事訴訟法第369條第1項前段、第364條、第299
條第1項前段，毒品危害防制條例第8條第1項、第18條第1項前段
、第19條第1項，刑法第2條第1項前段，修正前刑法第56條、第
47條，判決如主文。
本案經檢察官柯麗鈴到庭執行職務。
中　　華　　民　　國　　96  　年　　2　　月　　8　　日
　　　　　　　　　刑事第十七庭  審判長法　官  趙功恆
　　　　　　　　　　　　　　　　　　  法　官  高明哲
　　　　　　　　　　　　　　　　　　  法　官  孫惠琳
以上正本證明與原本無異。
如不服本判決，應於收受送達後十日內向本院提出上訴書狀，其
未敘述上訴之理由者並得於提起上訴後十日內向本院補提理由書
（均須按他造當事人之人數附繕本）。
                                      書記官  魏汝萍
中　　華　　民　　國　　96　　年　　2　　月　　8　　日
附錄：本案論罪科刑法條全文
毒品危害防制條例第8條
轉讓第一級毒品者，處 1 年以上 7 年以下有期徒刑，得併科新
臺幣 1 百萬元以下罰金。
轉讓第二級毒品者，處 6 月以上 5 年以下有期徒刑，得併科新
臺幣 70 萬元以下罰金。
轉讓第三級毒品者，處 3 年以下有期徒刑，得併科新臺幣 30 萬
元以下罰金。
轉讓第四級毒品者，處 1 年以下有期徒刑，得併科新臺幣 10 萬
元以下罰金。
前四項之未遂犯罰之。
轉讓毒品達一定數量者，加重其刑至二分之一，其標準由行政院
定之。
